【裁判字號】    97,訴,680
【裁判日期】    980618
【裁判案由】    損害賠償
【裁判全文】
臺灣嘉義地方法院民事判決               97年度訴字第680號
原      告  甲○○
訴訟代理人  張智學律師
被      告  丁○○
                        巷27.
被      告  丙○○
訴訟代理人  張雯峰律師
            奚淑芳律師
            陳奕如律師
被      告  乙○○
                        號
上列當事人間請求損害賠償事件，本院於中華民國98年6月4日言
詞辯論終結，判決如下：
    主  文
被告丁○○應給付原告新臺幣貳拾陸萬元，及自民國九十七年十
一月十二日起至清償日止，按週年利率百分之五計算之利息。
原告其餘之訴駁回。
訴訟費用由被告丁○○負擔五分之一，餘由原告負擔。
本判決第一項得假執行。
原告其餘假執行之聲請駁回。
    事 實 及 理 由
壹、程序事項：
一、按不變更訴訟標的，而補充或更正事實上或法律上之陳述者
    ，非為訴之變更或追加，民事訴訟法第256條定有明文。本
    件原告起訴請求被告賠償其無法向60名流動攤商收取租金之
    損失，主張以每日新臺幣（下同）2,000元，共10日計算，
    所受損害為120萬元（計算式：60名×2000元×10日＝120萬
    元）。嗣於民國（下同）98年4月7日言詞辯論期日更正損失
    租金之計算方式，應以每攤位2萬元除以實際租用天數（自
    96年2月26日至同年3月11日止，共計14日）計算。核其陳述
    ，僅屬更正租金計算方式之事實上陳述，非屬訴之變更或追
    加，依前揭規定原告所為之更正應予准許，合先敘明。
二、本件被告丁○○、乙○○經合法通知無正當理由未於言詞辯
    論期日到場，核無民事訴訟法第386條所列各款情形，爰依
    原告聲請，就被告丁○○、乙○○部分為一造辯論而為判決
    。
貳、實體事項：
一、原告方面：
  (一)聲明：
  1.被告等三人應連帶給付原告120萬元，及自起訴狀繕本送達
    之翌日起至清償日止，按週年利率百分之5計算之利息。
  2.訴訟費用由被告負擔。
  3.願供擔保請准宣告假執行。
  (二)陳述：被告三人於96年間合夥成立熱鬧滾滾團隊，由被告乙○○為熱鬧滾滾團隊經理，被告丁○○擔任負責人，承辦嘉
    義七主宮新春萬人點燈祈福大會。該團隊以大會活動計畫書
    向原告招攬承租攤位，原告信賴被告將依活動計畫書內容，
    每日均應安排依該計畫書記載之所有節目活動，乃與被告丁○○簽約承租60個攤位，租期自96年2月26日至同年3月11日
    ，租期共計14日（下稱系爭租賃契約），並由原告簽發付款
    人為鹿港信用合作社埔鹽分社、票面金額均為60萬元、發票
    日各為96年1月13日、同年3月1日之支票（下稱系爭支票）2
    紙，及同面額之本票2紙予被告丙○○以支付租金，言明支
    票兌現後應返還本票，嗣上開2紙支票均已提示並兌現匯入
    被告丙○○之個人帳戶，惟被告丙○○竟拒絕返還上開本票
    。被告乙○○等人以不實廣告招攬原告向其承租攤位後，將
    實際活動大幅刪減而與廣告所載不符，於更拆除部分舞台、
    流動廁所、音響等設備，致會場活動無法進行，攤販亦全數
    離開，即於96年3月2日到3月11日共計10日有違反系爭租賃
    契約第三條第4款之情形，原告因此受有無法向現場攤販收
    取租金之損失14,286元（計算式：20,000元÷約定租用日數
    14 日×違約日數10日＝14,286元，元以下4捨5入，以下同
    ），依雙方合約書第三條第1款、同條第4款之約定，賠償原
    告來回油資及每一攤位之損失。依公司法第13條之規定公司
    不得擔任合夥事業之合夥人，故熱鬧滾滾團隊之合夥人自為
    被告丙○○、丁○○、乙○○3人，而被告3人合夥經營之熱
    鬧滾滾團隊業已解散且無剩餘財產可供清償債務，為此爰依
    租賃及合夥之法律關係，請求被告3人就債務不履行之賠償
    責任連帶負責。
  (三)證據：提出兩造租賃契約書1份、嘉義七主宮新春萬人點燈
    祈福大會活動計畫書1份、原告簽發之本票、支票各2件、流
    動攤商證明書26件、熱鬧滾滾團隊與嘉義七主宮之錄音光碟
    及譯文1份、臺灣嘉義地方法院（下稱嘉義地院）96年度訴
    字第503號民事事件言詞辯論筆錄、嘉義地院96年度訴字第
    880號刑事審判筆錄、嘉義地院檢察署96年度他字第1180號
    訊問筆錄、法務部調查局嘉義縣調查站嘉檢字第25531號扣
    押物品清單1份（以上均影本）。
二、被告丙○○答辯則以：
  (一)聲明：
  1.原告之訴駁回。
  2.訴訟費用由原告負擔。
  3.如受不利判決，願供擔保請准免予假執行。
  (二)陳述：
  1.被告丙○○非合夥人
    訴外人吳霞有限公司（下稱吳霞公司）與被告丁○○曾就「
    臺灣燈會攤商活動場所」訂立合作經營合約書，而被告丙○○為吳霞公司之總經理，原告乃遽認被告丙○○與被告丁○○等間有合夥關係，顯係誤會。況鈞院96年度訴字第880號
    刑事判決主文記載「余政達共同犯藉勢、藉端勒索財物罪，
    處有期徒刑拾年陸月，褫奪公權伍年，所得財物新臺幣壹佰
    萬元，應予連帶追繳，並發還被害人吳霞有限公司、丁○○
    ... 」；判決理由欄「甲、有罪部分」之「貳、實體方面二
    、論罪科刑部分（四）」另謂被告余政達、李泳盛犯罪所得
    之100萬元乃來自於被告丙○○之帳戶，被告丙○○與乙○○決定由合夥支出，合夥帳冊亦記載係合夥支出，依民法第
    668條規定合夥財產屬於合夥人全體公同共有，是該100萬元
    應認屬吳霞公司與丁○○公同共有，被害人係吳霞公司與丁○○等語，益證身為吳霞公司總經理之被告丙○○並非合夥
    人。次查，鈞院96年度訴字第503號民事確定判決亦將本件
    被告丙○○是否為熱鬧滾滾團隊之合夥人列為爭執事項，並
    判決其非熱內滾滾團隊之合夥人，本於確定判決之爭點效，
    原告不得於本案再事爭執被告丙○○與熱鬧滾滾團隊有何合
    夥關係存在。而公司不得為合夥人，違反者公司負責人應就
    公司之損害負賠償責任，固有公司法第13條規定可按，惟其
    僅謂公司負責人之損害賠償責任，並非強行規定凡有公司參
    與合夥事業即屬無效，原告欲藉此移轉合夥關係於被告丙○○之意圖甚明，無足憑採。末查票據原因關係不隨同票據之
    轉讓而移轉，有最高法院87年度台簡上字第30號判決可按，
    被告丙○○為吳霞公司代墊活動款項，後以原告交付之支票
    取償，與原告及其合夥團體間之原因關係無涉，自不得據此
    認為被告丙○○與被告丁○○、乙○○間有合夥關係。
  2.租賃契約之主體非熱鬧滾滾合夥團隊
    原告之主張係本於其所提租賃契約書，請求被告以合夥關係
    連帶賠償其損失。惟該約之當事人為被告丁○○與原告，未
    見熱鬧滾滾團隊之名義，原告未能證明此為熱鬧滾滾團隊之
    租賃債務，其主張熱鬧滾滾團隊應連帶負責其損失，殊嫌無
    據。再者，被告丁○○與吳霞公司所訂合作經營合約書第4
    條第3點約定由吳霞公司提供土地，被告丁○○負責經營，
    若有任何損失與吳霞公司無關。準此，原告所指之租賃債務
    即與吳霞公司無關，亦與被告丙○○無涉，應由與原告締約
    之當事人即丁○○負擔。
  3.原告請求賠償與契約約定不符
    原告固據與被告丁○○所訂契約第三條第1點請求被告3人連
    帶賠償，惟該條款係以被告丁○○提供之場地違法導致原告
    營運期間攤位被拆除為前提，本件原告主張之違約期間，均
    仍有相關活動持續進行中，而原告並未舉證證明被告等有何
    事實未依約進行節目活動，致生違約之事由存在。末查，關
    於原告所稱被告拆除設備乙節，被告實際上並未拆除全部之
    流動廁所，而就其餘設備之變動乃基於攤位動線之調整，並
    於事先通知原告，故被告方面並無任何違約之情事可言。
  (三)證據：提出訴外人吳霞公司與被告丁○○簽訂之合作經營合
    約書、嘉義地院96年度訴字第503號民事判決、同院96年度
    訴字第880號刑事判決、最高法院87年度台簡上字第30號判
    決、相關活動費用明細及收據（均影本）。
三、被告丁○○、乙○○方面：經合法通知而均未於言詞辯論期
    日到場，然提出答辯狀以其依約執行企畫案，無任何違約情
    事，活動無法順利進行乃因被告丙○○邀同黑道及民意代表
    刪除部分節目所致，渠等業於96年3月6日受被告丙○○恐嚇
    而退出合夥團隊，原告損失不應由渠等負責之情詞置辯，並
    聲明駁回原告之訴及假執行之聲請。
四、本院依職權調閱本院96年度訴字第503號民事、嘉義地檢署9
    6年度偵字第8498號偵查卷宗。
五、兩造不爭執之事項：
  (一)原告與被告丁○○確有訂定系爭租賃契約。
  (二)系爭支票2紙金額共計120萬元均已兌現至被告丙○○之帳戶
    。上開不爭執事項，業據原告提出系爭租賃契約影本1份及
    支票影本2份在卷可證，應認真正。
六、本件之爭點厥為：被告丁○○、丙○○、乙○○3人就熱鬧
    滾滾團隊是否為合夥關係而應依系爭租賃契約之約定負損害
    賠償責任？又被告等是否從96年3月2日到3月11日共計10日
    有違反系爭租賃契約第三條第4款之情形？茲分述如下：
  (一)按當事人主張有利於己之事實，就其事實有舉證責任，民事
    訴訟法第277條定有明文。又民事訴訟如係由被上訴人主張
    權利者，應先由被上訴人負舉證之責，若被上訴人先不能舉
    證，以證實自己主張之事實為真實，則上訴人就其抗辯事實
    即令不能舉證，或其所舉證據尚有疵累，亦應駁回被上訴人
    之請求；原告於其所主張之起訴原因，不能為相當之證明，
    而被告就其抗辯事實，已有相當之反證者，當然駁回原告之
    請求（最高法院17年上字第917號及20年上字第2466號判例
    意旨參照）。經查，本件系爭租賃契約之簽約當事人為原告
    與被告丁○○，並非原告與熱鬧滾滾團隊，且被告丁○○亦
    係以個人名義為出租人簽立系爭租賃契約，契約內均無加註
    被告丁○○為熱鬧滾滾團隊之負責人等用語，而原告就系爭
    租賃契約之出租人即契約相對人實為熱鬧滾滾團隊乙情，亦
    未舉證以實其說，則其主張熱鬧滾滾團隊之合夥人應依系爭
    租賃契約負連帶損害賠償之責，已屬無據。又被告3人並非
    熱鬧滾滾團隊之合夥人乙情，業經本院於96年度訴字第503
    號案中以之為爭點加以調查審認明確，而該案已於98年4月8
    日確定等情，除有該案判決及確定證明書各1份在卷足憑外
    ，復經本院依職權調閱該案卷宗查核無訛；且原告於本案中
    並未舉出足以推翻該案判決所認定事實之相關證據資料，堪
    認被告主張渠等間就熱鬧滾滾團隊並無合夥關係等語，可以
    採信。是系爭租賃契約之出租人既僅為被告丁○○1人，原
    告主張被告丙○○、乙○○均應依系爭租賃契約及合夥關係
    負連帶損害賠償責任，自無足採。
  (二)至原告主張被告等依系爭租賃契約之內容，每日均應安排招
    商計畫書記載之所有節目及活動，然因被告等之行為致於96
    年3月2日至3月11日共計10日，會場之節目及活動無法進行
    ，攤販亦全數離開，即有違反系爭租賃契約第三條第4款之
    情形，而應依該契約書第三條第1款之約定，賠償原告所受
    之損害共計120萬元等語。經查：
  1.觀諸系爭租賃契約第三條第4款之約定：「甲方（即被告丁○○）保證一切活動企劃，需依照招商簡介之內容進行，惟
    若人潮不如預期，甲乙雙方不得有異議」等語，就一切活動
    企劃，應於何時及如何依照招商簡介之內容進行並無約定，
    原告復未舉證證明上開約定即係指被告等每日均應進行所有
    活動及節目，且依招商簡介之內容所載，相關活動及節目共
    計有15項，每日均應進行所有活動及節目實屬困難，是原告
    此部分主張，尚難採憑。從而，依前述契約文字及所附招商
    簡介之記載，應認每日至少均應進行招商簡介所載之某一活
    動及節目，始符締約雙方當事人之真意。則依96年3月2日至
    3月11日此期間曾在現場之相關工作人員即證人庚○○、戊○○、己○○等人於本院審理中證述（見本院98年6月4日言
    詞辯論筆錄）可知，現場於該等期間內並非每日均有表演，
    其中應有3日分別有舞龍與舞獅、敲鼓比賽及歌唱樂團等表
    演，則據此足認，所餘7日除有相關活動舉行，均未有招商
    簡介所載之表演項目於現場舉行，而依前述系爭租賃契約之
    約定，此7日既均無進行表演節目，即有違反系爭租賃契約
    第三條第4款之情形，而原告因此受有無法向在場攤販收取
    租金損失乙節，亦據其提出流動攤商證明書26件為據，則原
    告主張之此部分事實，堪以認定。是原告主張被告丁○○應
    依該契約書第三條第1款之約定負損害賠償之責，應屬有據
    。
  2.基上，被告丁○○既有前述違反系爭租賃契約第三條第4款
    之情共計7日，而原告無法收取租金之現場攤販為26個、各
    該攤位之租金均為20,000元、約定租用日數為14日乙情，除
    有流動攤商證明書26件在卷為證外，復為被告所不爭執，則
    原告無法向其所舉之現場26個攤販收取租金之損失，共計應
    為260,000元（計算式：每攤租金20,000元÷約定租用日數
    14日×違約日數7日×攤位數26＝260,000元），逾此範圍，
    即為無據。
七、綜上所述，原告依系爭租賃契約及合夥之法律關係，請求被
    告3人負連帶賠償之責為無理由，惟原告依系爭租賃契約，
    於請求被告丁○○賠償260,000元範圍內，尚屬有據。從而
    ，原告請求被告丁○○給付260,000元，及自起訴繕本送達
    翌日即97年11月12日起至清償日止，按週年利率百分之5計
    算之利息，為有理由，應予准許，逾此範圍之請求，即屬無
    據，應予駁回。
八、本件事證已臻明確，兩造其餘攻擊或防禦方法核與判決結果
    無影響，爰不逐一論述，附此敘明。
九、本件判決第一項所命給付未逾新臺幣500,000元，依民事訴
    訟法第389條第1項第5款規定應依職權宣告假執行，原告就
    此部分聲請本院宣告假執行，僅係促使本院職權之行使，至
    於原告敗訴部分，其假執行之聲請，即失所附麗，應予駁回
    。
十、據上論結，本件原告之訴為一部有理由，一部無理由，依民
    事訴訟法第385條第1項前段、第79條、第389條第1項第5款
    ，判決如主文。
中    華    民    國    98    年    6     月    18    日
                  民一庭法  官  游悅晨
以上正本係照原本作成
如對本判決上訴須於判決送達後20日內向本院提出上訴狀
中    華    民    國    98    年    4     月    18    日
                        書記官  張富


司法院資訊處製作；財團法人民間司法改革基金會備份。
